【裁判字號】    98,上更(二),61
【裁判日期】    980626
【裁判案由】    違反毒品危害防制條例
【裁判全文】
臺灣高等法院高雄分院刑事判決      98年度上更(二)字第61號
上  訴  人
即  被  告  甲○○
                    (另案於臺灣高雄監獄執行中)
指定辯護人  本院公設辯護人  孫妙岑
上列上訴人因違反毒品危害防制條例等案件，不服臺灣高雄地方
法院中華民國97年2 月4 日第一審判決（起訴案號：臺灣高雄地
方法院檢察署96年度偵字第25536 、29796 號、96年度毒偵字第
9132號），提起上訴，判決後，經最高法院第2 次發回更審，本
院判決如下：
    主  文
原判決關於意圖販賣而持有第一級毒品罪暨定執行部分均撤銷。
甲○○被訴販賣第一級毒品部分無罪。
    理  由
一、公訴意旨略以：被告甲○○明知海洛因係毒品危害防制條例
    所明定之第一級毒品，不得持有、販賣，竟基於販入第一級
    毒品海洛因後轉他人牟利之犯意，於96年間，向姓名年籍不
    詳之人，在不詳地點，販入第一級毒品海洛因88包欲販售圖
    利，因認被告涉犯毒品危害防制條例第4 條第1 項販賣第一
    級毒品罪嫌云云。
二、按犯罪事實，應依證據認定之，無證據不得認定犯罪事實；
    又不能證明被告犯罪者，應諭知無罪之判決；刑事訴訟法第
    154 條第2 項、第301 條第1 項分別定有明文。次按認定不
    利於被告之證據須依積極證據，苟積極證據不足為不利於被
    告事實之認定，即應為有利被告之認定，更不必有何有利之
    證據；又犯罪事實之認定，應憑證據，如無相當之證據，或
    證據不足以證明，自不得以推測或擬制之方法，以為裁判之
    基礎；最高法院30年上字第816 號判例、40年台上字第86號
    判例可資參照。
三、公訴人認被告涉犯毒品危害防制條例第4 條第1 項販賣第一
    級毒品罪嫌，係以證人即員警乙○○、丙○○之證述，並有
    第一級毒品海洛因88包、電子磅秤1 台、夾鏈袋509 個、行
    動電話4 具扣案及法務部調查局鑑定報告附卷足佐，資為論
    據。訊據被告堅決否認有販賣第一級毒品犯行，辯稱：我與
    女友丁○○在高雄市○○區○○街65號同居，扣案物品除行
    動電話其中3 具為我所有外，其餘物品都是丁○○所有，與
    我無關，我沒有販賣海洛因等語。
四、經查：
  (一)坐落高雄市○○區○○街65號4 層樓房屋係戊○○所有出租
    予陳彥廷，而實際上陳彥廷係與己○○共同承租該屋，己○○復將該屋2 樓轉租予被告之事實，業據證人戊○○、己○○於本院前審審理時證述在卷（本院上更(一)卷第74 -77頁）
    ，被告亦坦承與丁○○在上址2 樓同居，此部分事實堪可認
    定。
  (二)被告因違反毒品危害防制條例案件經原審另案通緝中，經警
    於96年9 月2 日17時50分許，在上開晉元街65號將其緝捕到
    案，並在其所承租之上址2 樓夾層房間內扣得毒品88小包、
    電子磅秤1 台、夾鏈袋509 個及施用毒品之器具等情，業據
    被告坦承不諱，並經證人即警員丙○○於原審證述明確（原
    審卷第88頁），復經原審當庭勘驗警方逮捕蒐證時所拍攝之
    光碟無訛，有勘驗筆錄可憑（原審卷第69頁）；再者，當時
    被告確係因違反毒品案件經原審法院通緝在案，亦有臺灣高
    等法院被告前案紀錄表在卷可憑。上開遭查扣之粉末88小包
    ，經法務部調查局鑑定結果，均含有第一級毒品海洛因成分
    ，合計淨重16.83 公克，空包裝重45.39 公克，純度30.17
    ％，純質淨重5.08公克，有附該局調科壹字第09623068770
    號鑑定書1 紙在卷可憑（偵(二)卷第17頁），另扣案之電子磅
    秤1 台經高雄醫學大學附設中和紀念醫院鑑定結果，亦呈現
    第一級毒品海洛因陽性反應，有該院0000-000號檢驗報告1
    紙在卷可憑 (原審卷第61頁)。
  (三)被告雖否認上開扣案之海洛因、電子磅秤及夾鏈袋為其所有
    ，並以前揭情詞置辯。惟證人丁○○於本院上訴審業已證稱
    ：本件案發時，我與被告同居在一起，扣案之海洛因是我們
    共同出資，各出資一半，由我於案發前1 、2 日向綽號「阿
    峰」之人購買，供我們自己施用，海洛因分裝是因為我們要
    控制自己的施用量等語（本院上訴卷第118-122 頁）；其於
    本院上更一審審理時復證稱：扣案之海洛因是案發前1 、2
    日，用4 萬元向「阿峰」購買的，買回來被告與我一起吸食
    等語（本院上更(一)卷第82、83頁）。參以被告於警詢時供稱
    ：我知道海洛因是丁○○向民族社區的一名綽號豐仔的男子
    購買回來等語（警(一)卷第5 頁）；於檢察官偵查中供稱：我
    最近有施用毒品，毒品是丁○○給我的等語（偵(一)卷第26頁
    ）。足證被告對於扣案海洛因之來源知之甚詳，且有施用該
    海洛因之事實，應可認定。而扣案海洛因多達88包，價值不
    菲，衡諸常情，丁○○斷無無償提供被告施用之理，況其與
    被告係同居男女朋友關係，應無設詞誣陷被告之必要，故證
    人丁○○前開證詞，應可採信。扣案之海洛因88包係被告與
    丁○○共同出資所購買，已可認定。證人丁○○嗣後改稱：
    扣案之海洛因是我花錢向「阿峰」所購買，被告沒有出資云
    云 (本院上更(一)卷第82-85 頁)， 核係事後迴護被告之詞，
    不足採信。
  (四)另扣案之物品，除被告供承其中行動電話3 支為其所有，證
    人丁○○承認其中1 支行動電話為其所有外，其餘電子磅秤
    及夾鏈袋等物，被告及證人丁○○均否認為其所有。按諸一
    般經驗法則，電子磅秤及夾鏈袋暨在被告與證人丁○○同居
    之房間內查獲，而其2 人共同持有扣案之海洛因88包之事實
    ，業經本院認定如前，且其2 人均有施用第一級毒品海洛因
    之行為，為其2 人所自承，則前開與持有、施用海洛因有關
    之扣案物品電子磅秤及夾鏈袋，應屬被告與證人丁○○共同
    持有之物，亦可認定。被告否認持有扣案之海洛因、電子磅
    秤及夾鏈袋，應係飾卸之詞，委無可取。
  (五)扣案之海洛因88包係被告與證人丁○○共同出資所購買，已
    詳如前述。唯被告僅坦承有施用該海洛因之事實，否認有販
    賣海洛因之犯意及行為；而證人丁○○亦證述購買扣案之海
    洛因係供其與被告施用等語；又被告與丁○○確實有施用海
    洛因犯行，有警詢筆錄、前科表等在卷可參；再參以扣案之
    海洛因合計淨重16.83 公克、純質淨重5.08公克，數量非鉅
    ，如供被告與丁○○2 人每日施用，短期間內即可施用完畢
    ；而被告與丁○○為施用及外出攜帶方便而將海洛因予以分
    裝成不同重量之小包裝，亦符常情，自不能以扣案之海洛因
    分裝為不同重量之88小包，即認定被告必有販賣海洛因之犯
    意。再扣案之電子磅秤及夾鏈袋雖係販賣毒品者必備之物，
    但並非持有電子磅秤及夾鏈袋即有販賣毒品犯行，在無其他
    確切之證據相互佐證之情形下，該扣案之電子磅秤及夾鏈袋
    不能作為認定被告販賣海洛因之不利證據。又本件並無證人
    指訴曾向被告購買毒品，卷內亦無任何行動電話通聯紀錄，
    則扣案之行動電話雖係被告及證人丁○○對外聯絡之工具，
    然不能證明係被告供販賣毒品海洛因所用。另扣案之注射針
    筒、葡萄糖，則屬施用毒品海洛因所用之物，不能執為認定
    被告販賣海洛因之證據。故被告辯稱其無販賣海洛因之犯意
    及行為，尚非無據。
  (六)綜上所述，本件並無證據可以證明被告係基於販賣圖利之犯
    意而販入扣案之海洛因，或被告於販入扣案之海洛因後有萌
    生販賣營利之意圖，自屬不能證明被告有販賣第一級毒品或
    意圖販賣而持有第一級毒品之犯行。公訴人所提之證據，尚
    不足以證明被告有上開犯行。至於被告與證人丁○○共同持
    有扣案之第一級毒品海洛因犯行，則為被告所犯施用第一級
    毒品罪所吸收，而被告施用第一級毒品海洛因犯行業經原審
    法院判處罪刑確定，因此，被告持有扣案之第一級毒品海洛
    因之犯行，即無再予論罪科刑之必要。此外，本院復查無其
    他積極證據足資證明被告確有販賣第一級毒品或意圖販賣而
    持有第一級毒品之犯行，自應為被告無罪之判決。
五、原審疏未詳查，率認被告犯意圖販賣而持有第一級毒品犯行
    ，而予論罪科刑，即有未當。被告上訴意旨否認犯行，非無
    理由，自應由本院將原判決此部分及定執行刑部份撤銷，另
    諭知被告無罪之判決。
六、被告未經許可持有空氣槍及施用第一、二級毒品部分，均已
    判決確定，併予敘明。
據上論結，應依刑事訴訟法第369 條第1 項前段、第364 條、第
301 條第1 項前段，判決如主文。
本案經檢察官孫小玲到庭執行職務。
中    華    民    國    98    年    6     月    26    日
                  刑事第九庭    審判長法  官  莊秋桃
                                      法  官  裕斗
                                      法  官  范惠瑩
以上正本證明與原本無異。
檢察官如不服本判決應於收受本判決後10日內向本院提出上訴書
狀，其未敘述上訴理由者，並得於提起上訴後10日內向本院補提
理由書狀（均須按他造當事人之人數附繕本）「切勿逕送上級法
院」。
中    華    民    國    98    年    6     月    26    日
                                      書記官  吳華榮


司法院資訊處製作；財團法人民間司法改革基金會備份。
